臺灣高等法院刑事判決　　　　　　　　　　　　　　　九十三年度上訴字第四０號
　　上　訴　人
　　即　被　告　乙○○
　　義務辯護人　李志雄律師
右上訴人因強盜等案件，不服臺灣臺北地方法院九十二年度訴字第一一一九號，中華
民國九十二年十二月十日第一審判決（起訴案號：臺灣臺北地方法院檢察署九十二年
度偵字第一二一八六號），提起上訴，本院判決如左：
    主  文
上訴駁回。
    事      實
一、乙○○於民國八十九年間因恐嚇取財案件，經臺灣士林地方法院判處有期徒刑十
    月確定，於九十年五月十七日執行完畢。
二、林伯伸不知悔改，因缺錢花用，基於意圖為自己不法所有之概括犯意，於九十二
    年五月六日起至九十二年五月十九日間，選擇位於其臺北縣新店市○○路六十六
    巷二十三號三樓住處附近、僅有店員一人或便於逃逸之商家，詳如附表所示之時
    、地，攜帶兇器水果刀或菜刀，向店員林嘉琪、甲○○、丙○○、丁○○等人近
    距離地喝斥、揮舞或亮刀於胸前，除於附表編號一所示時、地，因其持水果刀喝
    斥脅迫店員林嘉琪將錢交出時，所配戴之口罩滑落一邊，並適逢該店試衣間有一
    均因受此脅迫，深怕稍有反抗，自己之生命、身體即刻遭傷害，致心生畏懼、意
    思自由受到壓制而不能抗拒，聽任其自收銀機強取得如附表編號二至四所示金錢
    ，合計強盜所得新臺幣（下同）三萬六千二百元，其於得手後，即將金錢花用殆
    盡，並將各次攜帶之兇器水果刀或菜刀予以丟棄，免受警察查扣。乙○○續承上
    為自己不法所有意圖，於九十二年五月二十日下午二時四十分許，在臺北縣新店
    市○○路一六八號前，攜帶兇器水果刀一把預備再犯強盜罪時，因附表所示商家
    前已向警局報案，經警調閱該商家店內監視錄影帶及附表編號四所示案發時間後
    之九十二年五月十九日下午二時五十二分許臺北縣新店市○○路○段九十七巷之
    里監視錄影帶，確認強盜嫌犯之特徵後，經臺北縣政府警察局新店分局碧潭派出
    所警員張特福，在前開地點當場逮捕預備犯強盜罪之乙○○，並附帶搜索扣得其
    所有插於腰間之水果刀一把，再於其上址住處，經其同意搜索扣得其於附表編號
    二、三所示行為時所穿著之白色短袖上衣及藍色牛仔長褲各一件。
三、案經臺北縣政府警察局新店分局移送臺灣臺北地方法院檢察署檢察官偵查起訴。
    理      由
一、認定犯罪事實之證據及理由：
（一）附表編號一所示之事實，業據該店店員即證人林嘉琪於原審審理時結證在卷；
      附表編號二至四所示之事實，亦經被害人甲○○、丙○○、丁○○於警詢時分
      別陳述歷歷，並有經警調閱如附表編號四所示，於案發時間後之九十二年五月
      十九日下午二時五十二分許，臺北縣新店市○○路○段九十七巷之里監視錄影
      帶翻拍照片六張附卷，及被告乙○○於附表編號二、三所示行為時穿著之白色
      短袖上衣與藍色牛仔長褲各一件、被逮捕時所攜帶預備犯強盜罪所用之兇器水
      果刀一把等扣案可證；被告為警查獲逮捕之經過，並經證人即臺北縣政府警察
      局新店分局碧潭派出所警員張特福於原審審理時結證在卷，足認被告於警、偵
      訊及原審審理時坦承有為右揭犯行之自白與事實相符。
（二）被告於附表所示行為時、地所攜帶之水果刀或菜刀雖未扣案，然以其遭逮捕時
      所查扣之預備犯強盜罪所攜帶之水果刀一把，係一般之水果刀，木頭刀柄、單
      面刃、刀刃為一般鋼材、刀刃鋒利（詳見偵查卷附扣案水果刀照片）等情，顯
      見該水果刀本身即可供兇器使用。
（三）參以證人林嘉琪於原審結證：當時只有我一個店員，我面向裡面，他叫小姐、
      我轉身，看到他戴口罩、拿水果刀，剛好到我胸前二、三十公分的距離，我嚇
      呆了，剛好客人從試衣間出來，被告就跑掉．．．因為常常只有一個店員在，
      經過這件事覺得有危險，這件事發生沒有多久就離職等語（原審九十二年十一
      月二十六日審判筆錄）；及被害人甲○○於警詢時指稱：嫌犯突然進入櫃檯，
      拿出一把新的菜刀對著我揮舞，並說我要搶錢、我只要錢，我因害怕無法反抗
      就打開收銀機，嫌犯伸手拿走一把現金立刻跑出店外．．．因我當時驚嚇過度
      等語（偵查卷第十二頁、十三頁）；被害人丙○○於警詢時亦指稱：被告持刀
      （水果刀）並將刀亮在我胸前，我因心生畏懼沒有反抗，他便伸手將我收銀機
      內之錢搶走，並搶走新台幣三萬元（偵查卷第十四頁）。按一般之菜刀、水果
      刀對人體具殺傷力，如持之近距離刺向人之身體，足以令人受傷甚至死亡，此
      為通常之事理，被告自不得諉為不知，則被告持此等兇器，近距離朝單身女性
      店員喝斥、揮舞或亮刀於胸前，或喝稱搶錢等語，以此當場所施惡害通知相脅
      迫，客觀上當足致人心生畏懼，意思自由受到壓制，而達於不能抗拒之狀態，
      被告之行為已該當於刑法強盜罪之構成要件。被告於本院另辯稱：伊行為只是
      恐嚇、沒有達到強盜程度云云，並不足採。
    綜上所述，本件事證明確，被告犯行均堪以認定，應予依法論科。
二、原審辯護人曾以被告行為時有精神耗弱情形，聲請精神鑑定云云。唯經核對卷附
    經警調得如附表編號四所示案發時間後之九十二年五月十九日下午二時五十二分
    許，臺北縣新店市○○路○段九十七巷之里監視錄影帶翻拍照片六張，顯示被告
    於作案後之逃逸路線及為警逮捕時攜帶兇器水果刀之狀況，已可見其於行為時對
    於外界事務之知覺理會及判斷作用並未達於減退或完全喪失之程度。況被告前並
    未因罹患精神疾病曾有就診紀錄一事，有中央健康保險局九十二年八月二十二日
    健保醫字第０九二００三一四八七號函、財團法人長庚紀念醫院基隆分院九十二
    年九月二十三日（92）長庚院基字第二八八三號函、財團法人長庚紀念醫院林口
    分院九十二年十月二十一日（九二）長庚院法字第一０八一號函及馬偕紀念醫院
    九十二年九月十日馬院秘字第九二二七七九號函等附原審卷可稽，再經原審調閱
    其兵籍表、體檢紀錄表、體位資料及兵籍資料，其僅於八十四年十二月十二日因
    役男體格複檢結果診斷有左眼黃斑印破孔，因此於八十五年二月二日體位核定為
    丙等（原審卷附基隆市中山區公所九十二年十月二十八日基山兵字第０九二００
    ０九九四一號函暨檢送之兵籍表、體檢紀錄表、體位資料、兵籍資料）。本院審
    判期日，被告並明確陳稱：伊並無精神病等語，指定辯護律師亦稱毋需再做精神
    鑑定。綜上所述，本院認無對被告施以精神鑑定之必要，併予敘明。
三、論罪：
　　被告所為如附表編號一所示犯行，係犯刑法第三百三十條第二項、第一項攜帶兇
　  器強盜未遂罪（犯刑法第三百二十八條之強盜罪，有同法第三百二十一條第一項
    第三款之情形，而未能取得他人之物）；附表編號二、三、四所示犯行，係犯刑
    法第三百三十條第一項攜帶兇器強盜既遂罪；被告為警逮捕時攜帶兇器水果刀預
    備犯強盜罪之行為，係犯刑法第三百二十八條第五項預備強盜罪。
四、連續犯與累犯：
    被告所犯一次攜帶兇器強盜未遂、三次攜帶兇器強盜既遂及一次預備強盜等犯行
    間，時間緊接，方法相同，所犯係構成要件相同之罪名，顯係基於概括犯意而為
    ，應依刑法第五十六條連續犯規定論以一連續攜帶兇器強盜既遂罪，並加重其刑
    。被告前有如事實欄所載之犯罪、科刑及徒刑執行完畢情形，有台灣高等法院被
    告全國前案紀錄表在卷可稽，其受有期徒刑執行完畢後，五年內再犯有期徒刑以
    上之本罪，為累犯，應依刑法第四十七條規定，加重其刑。
五、維持原判決之理由：
    原審以被告罪證明確，援引刑法第五十六條、第三百三十條第一項、第三百二十
    八條第一項、第四項、第五項（原判決漏引本條）、第三百二十一條（論結欄誤
    繕為第三百二十條）第一項、第四十七條規定，並審酌被告年輕力壯，不圖正業
    ，且攜兇器強取他人財物，雖無傷人情事，但除對他人生命、身體法益造成危險
    外，並嚴重危害社會秩序，強盜所得錢財數量，於為警逮捕時尚攜帶兇器預備犯
    強盜罪及犯罪後之態度等一切情狀，量處有期徒刑柒年肆月；扣案之水果刀一把
    係被告所有預備供犯強盜罪所用之物，業經被告供明在卷，應依刑法第三十八條
    第一項第二款宣告沒收；其餘扣案之被告所有於如附表編號二、三所示行為時所
    穿著之白色短袖上衣與藍色牛仔長褲各一件，因非直接供犯罪所用之物，不另諭
    知沒收；經核原判決認事用法，並無違誤，且量刑亦屬妥適。被告上訴意旨，稱
    伊只是要恐嚇及原判決量刑過重云云，核無理由，應予駁回。
六、適用之法律：
　　刑事訴訟法第三百六十八條。
本案經檢察官朱兆民到庭執行職務。
中　　　華　　　民　　　國　　九十三　　年　　　三　　　月　　十一　　　日
                              臺灣高等法院刑事第八庭
                                  審判長法  官　陳　祐　治
                                        法  官　王　炳　梁
                                        法  官　陳　晴　教
右正本證明與原本無異。
如不服本判決，應於收受送達後十日內向本院提出上訴書狀，其未敘述上訴之理由者
並得於提起上訴後十日內向本院補提理由書（均須按他造當事人之人數附繕本）。
                                        書記官　郭　台　發
中　　　華　　　民　　　國　　九十三　　年　　　三　　　月　　十一　　　日
附錄：本案論罪科刑法條全文
中華民國刑法第三百二十八條（強盜罪）：
第一項：意圖為自己或第三人不法之所有，以強暴、脅迫、藥劑、催眠術或他法，
至使不能抗拒，而取他人之物或使其交付者，為強盜罪，處五年以上有期徒刑。
第四項：第一項及第二項之未遂犯罰之。
第五項：預備犯強盜罪者，處一年以下有期徒刑、拘役或三千元以下罰金。
中華民國刑法第三百三十條（加重強盜罪）：
犯強盜罪而有第三百二十一條第一項各款情形之一者，處七年以上有期徒刑。
前項之未遂犯罰之。
中華民國刑法第三百二十一條第一項第三款
犯竊盜罪而有左列情形之一者，處六月以上、五年以下有期徒刑：
三、攜帶兇器而犯之者。
附表：
┌──┬───────┬──────┬────────┬───────┐
│編號│犯 罪 時 間   │犯 罪 地 點 │犯 罪 方 法     │犯 罪 結 果   │
├──┼───────┼──────┼────────┼───────┤
│一、│九十二年五月六│臺北縣新店市│以水果刀兇器亮在│因口罩掉下一邊│
│    │日晚上九時四十│北新路二段一│胸前，脅迫店員林│，試衣間有客人│
│    │五分許        │０六號一樓（│嘉琪交出金錢。  │走出，而未取得│
│    │              │HANG TEN）服│                │錢財即行逃逸。│
│    │              │飾店        │                │              │
├──┼───────┼──────┼────────┼───────┤
│二、│九十二年五月六│臺北縣新店市│以菜刀兇器揮舞，│強盜取得收銀機│
│    │日晚上十時四十│中正路一四一│脅迫店員甲○○  │內現金二千八百│
│    │分許          │號一樓百視達│將收銀機打開。  │元。          │
│    │              │影音中心    │                │              │
├──┼───────┼──────┼────────┼───────┤
│三、│九十二年五月十│臺北縣新店市│以水果刀兇器亮在│強盜取得收銀機│
│    │五日中午十二時│三民路四十二│店員丙○○胸前，│內現金三萬元。│
│    │四十五分許    │之一號一樓臺│自行伸手入收銀機│              │
│    │              │北農產股份有│內取財。        │              │
│    │              │限公司三民店│                │              │
├──┼───────┼──────┼────────┼───────┤
│四、│九十二年五月十│臺北縣新店市│以菜刀兇器亮在其│強盜取得收銀機│
│    │九日下午二時五│北新路二段一│胸前，脅迫店員張│內現金三千四百│
│    │十分許        │０一號一樓服│秀妃將收銀機打開│元。          │
│    │              │飾店        │                │              │
└──┴───────┴──────┴────────┴───────┘
